臺灣宜蘭地方法院刑事判決　　　　　　　100年度易字第122號
公　訴　人　臺灣宜蘭地方法院檢察署檢察官
被　　　告　李元凱
選任辯護人　包漢銘律師
上列被告因妨害公務案件，經檢察官提起公訴（99年度偵字第38
15號），本院判決如下：
    主  文
李元凱犯侮辱公務員罪，處有期徒刑貳月，如易科罰金，以新臺
幣壹仟元折算壹日。
    犯 罪 事 實
一、李元凱於民國99年6月19日在行政院海岸巡防署北部地區巡
    防局第一海岸巡防總隊南澳安檢所（以下簡稱南澳安檢所）
    擔任一兵安檢，於同日凌晨1時45分許，在南澳安檢所值班
    台欲與斯時值班勤務人員楊俊書交接值班勤務時，因與楊俊
    書素有不睦，竟對當時仍在依法執行職務之楊俊書辱罵「你
    值班值成這樣，乾脆去睡覺算了，這麼菜，還敢學人家混」
    、「幹你娘」、「哭爸」、「他媽的」以及「念台大的都這
    麼白癡」等語，而當場侮辱之（涉及公然侮辱罪部分未據告
    訴）。
二、案經國防部北部地方軍事檢察署移送臺灣宜蘭地方法院檢察
    署檢察官偵查起訴。
    理  由
一、按被告以外之人於審判外之言詞或書面陳述，除法律有規定
    者外，不得作為證據。又被告以外之人於審判外之陳述，雖
    不符合同法第159條之1至第159條之4之規定，但經當事人於
    審判程序同意作為證據，法院審酌該言詞陳述或書面陳述作
    成之情況，認為適當者，亦得為證據，刑事訴訟法第159條
    第1項定有明文。本院以下所採用被告李元凱以外之人於審
    判外之言詞陳述，當事人於本院準備程序及審判期日中均表
    示同意做為審理資料，本院審酌上開證據資料製作時之情況
    ，尚無違法不當之瑕疵，亦認為以之作為證據應屬適當，依
    刑事訴訟法第159條之5規定，認前揭證據資料均有證據能力
    ，合先敘明。
二、被告矢口否認上開犯行，辯稱：伊僅對楊俊書稱「你值班值
    成這樣，乾脆去睡覺算了」，並無對楊俊書口出其他侮辱之
    詞云云。惟查：
（一）被告於上開時間對楊俊書辱罵「你值班值成這樣，乾脆去
      睡覺算了，這麼菜，還敢學人家混」、「幹你娘」、「哭
      爸」、「他媽的」以及「念台大的都這麼白癡」等語，業
      據證人楊俊書於警詢、偵查及本院審理時證述明確。
（二）又證人何源湖於偵查時證稱：99年6月19日當日凌晨，伊
      剛好下守望哨，就聽到被告與楊俊書在吵架，聽到被告在
      訓斥楊俊書，內容有摻雜「三字經」及一些人身攻擊之字
      眼等語。於本院審理時亦證稱：當日被告愈罵愈大聲，只
      記得是一些摻雜人身攻擊的話，羞辱對方的學歷背景，如
      「念台大的有什麼了不起」，還有一些「三字經」，但「
      三字經」的內容伊沒有特別詳細去記等語。證人何源湖業
      已具結擔保其證言之真實性，復與被告並無怨隙，自無攀
      誣構陷之理。又其先後證述一致，且證人何源湖僅係旁觀
      之人，對於被告侮辱之言詞全部內容未能清晰記憶及陳述
      ，自屬合於情理。再參以，證人何源湖所陳述被告部分侮
      辱內容，關於侮辱楊俊書學歷及口出「三字經」等語，核
      與證人楊俊書所述被告具體陳述之侮辱言詞相符，其證述
      應屬真實可信。至被告徒以證人何源湖無法講「三字經」
      內容，即質疑其證言不實云云，洵無可採。
（三）又斯時被告執行值班勤務，係依法執行職務之公務員，有
      證人何源湖及許杰琦於偵查中之證述可參，復有南澳安檢
      所值勤人員姓名、代號對照表、99年6月19日輪值表及南
      澳安檢所值班特別守則各1份附卷可稽。
（四）再者，「你值班值成這樣，乾脆去睡覺算了，這麼菜，還
      敢學人家混」、「幹你娘」、「哭爸」、「他媽的」以及
      「念台大的都這麼白癡」等語，當然會使公務員感覺人格
      遭受攻擊，足以貶損其名譽及執行職務之尊嚴評價。
（五）至被告請求傳喚之證人張顥瀚到院證稱：本案發生時，伊
      在距離發生衝突之值班台大概有二、三十步左右，一開始
      伊有聽到比較大聲的講話聲，後來持續很久，伊沒有完整
      聽到清楚的內容，其有聽到兩個人互相吵架的聲音。兩人
      吵完後，楊俊書有去找伊，表示與被告發生衝突，伊表示
      都是成年人了，可以自己處理好這件事，不要再鬧大。伊
      印象中好像有聽到台大有什麼了不起這樣的話，至於「三
      字經」的話伊沒有什麼印象等語。是伊證人張顥瀚之證述
      ，可見被告確有對楊俊書口出「台大」等羞辱之言，適足
      以佐證證人何源湖所述非虛。至張顥瀚雖稱對「三字經」
      並無印象，惟本件事發距今已達1年餘，發生時間復係於
      凌晨時分，審酌一般人於夜間之精神狀態及記憶能力，實
      難企求就於己無關之細節記憶甚詳，是證人張顥瀚就上開
      部分記憶不清，尚不影響就主要事實證述內容之真實性，
      亦不能據此即推翻證人楊俊書與何源湖證言之真實性。綜
      上，被告否認犯行，無非卸責之詞，不足採信。事證明確
      ，被告犯行應堪認定。
三、核被告所為，係犯刑法第140條第1項前段之侮辱公務員罪。
    爰審酌被告侮辱公務員之情節，對公務執行之傷害程度、及
    其生活狀況、智識程度俱佳，惟犯罪後雖與楊俊書達成和解
    ，然仍否認犯行，未見悔意等一切情狀，量處如主文所示之
    刑，並諭知易科罰金之折算標準。
據上論斷，應依刑事訴訟法第284條之1、第299條第1項前段，刑
法第140條第1項前段、第41條第1項前段，刑法施行法第1條之1
第1項、第2項前段判決如主文。
本案經檢察官劉惟宗到庭執行職務
中    華    民    國   100    年    4     月    8     日
                  刑事第三庭  法  官  謝佩玲
以上正本證明與原本無異。
如不服本判決應於收受本判決後10日內向本院提出上訴書狀，並
應敘述具體理由。若未敘述理由者，應於上訴期間屆滿後20日內
向本院補提理由書狀（均須按他造當事人之人數附繕本）。
                              書記官  李玉雲
中    華    民    國   100    年    4     月    8     日
附錄本案論罪科刑法條全文：
中華民國刑法第140條第1項
於公務員依法執行職務時，當場侮辱，或對於其依法執行之職務
公然侮辱者，處6月以下有期徒刑、拘役或1百元以下罰金。